臺灣橋頭地方法院民事裁定
111年度聲字第75號
聲  請  人  陳世均  


相  對  人  吳太山  

上列當事人間聲請停止執行事件，本院裁定如下：
    主      文
聲請駁回。
    理      由
一、按有回復原狀之聲請或提起再審或異議之訴，或對於和解為
    繼續審判之請求，或提起宣告調解無效之訴、撤銷調解之訴
    ，或對於許可強制執行之裁定提起抗告時，法院因必要情形
    或依聲請定相當並確實之擔保，得為停止強制執行之裁定。
    強制執行法第18條第2項定有明文。所謂必要情形，由法院
    依職權裁量定之。即法院應就該異議之訴在法律上是否顯無
    理由；如不停止執行，將來是否難於回復執行前之狀態；倘
    予停止執行，是否無法防止債務人濫行訴訟，以拖延執行，
    致債權人之權利無法迅速實現等各種情形，予以斟酌，以資
    平衡兼顧債務人及債權人之利益（最高法院106年度台抗字
    第200號裁定意旨參照）。又按強制執行法第18條第1項規定
    強制執行程序開始後，除法律另有規定外，不停止執行。明
    示以不停止執行為原則。同條第2項所以例外規定得停止執
    行，係因回復原狀等訴訟，如果勝訴確定，債務人之物已遭
    執行無法回復，為避免債務人發生難以回復之損害，必於認
    有必要時，始得裁定停止執行。如無停止執行必要，僅因債
    務人憑一己之意思，即可達到停止執行之目的，不僅與該條
    所定原則上不停止執行之立法意旨有違，且無法防止債務人
    濫行訴訟以拖延執行，致害及債權人權益。故受訴法院准債
    務人提供擔保停止執行，須於裁定中表明有如何停止執行之
    必要性，始得謂當。而有無停止執行必要，更應審究提起回
    復原狀或異議之訴等訴訟之債務人權利是否可能因繼續執行
    而受損害以為斷。倘債務人所提訴訟為不合法、當事人不適
    格、顯無理由，或繼續執行仍無害債務人之權利者，均難認
    有停止執行之必要（最高法院101年度台抗字第787號裁定意
    旨參照）。
二、聲請意旨略以：聲請人所有高雄市○○區○○段00地號土地及同
    段157建號建物（下稱系爭房地，現已拍定而移轉登記至訴
    外人陳麗玲名下），相對人於系爭房地上有設定第二順位抵
    押權（下稱系爭抵押權），惟兩造間並無借貸關係存在，系
    爭抵押權亦因違反抵押權從屬性而自始不存在，相對人竟以
    系爭抵押權向本院108年度司執字第19526號執行事件（下稱
    系爭執行事件）聲明參與分配，聲請人業已依強制執行法第
    14條第2項規定提起債務人異議之訴，請求將相對人聲明參
    與分配之強制執行程序撤銷。而系爭執行事件分配之財產一
    旦移轉，勢難回復原狀，爰依強制執行法第18條第2項規定
    聲請於前開債務人異議之訴判決確定前停止執行等語。
三、經查，聲請人以其已依強制執行法第14條第2項規定，對相
    對人提起債務人異議之訴為理由，聲請裁定停止系爭執行事
    件之強制執行，因聲請人係於起訴時一併提出聲請，並經調
    取本院111年度補字第575號確認抵押權不存在等事件卷宗確
    認無訛，雖堪信屬實。惟按強制執行法第14條所定債務人異
    議之訴，係以排除執行名義之執行力為目的，如債權人無執
    行名義，債務人僅得於強制執行程序終結前，向執行法院聲
    明異議，不得提起異議之訴（最高法院91年度台上字第1647
    號判決意旨參照）。查系爭執行事件係由訴外人林卉姍聲請
    強制執行，相對人於系爭執行事件中，係因其就系爭房地有
    第二順位抵押權而經通知後聲明參與分配，並未提出任何執
    行名義，業經本院調取系爭執行事件卷宗確認無訛。是依上
    開說明，債務人就無執行名義之參與分配債權人所為之參與
    分配聲明，僅能依聲明異議方式為救濟，不得提起債務人異
    議之訴，是聲請人對相對人所提債務人異議之訴，顯無理由
    ，揆諸首揭說明，自難認本件有何停止執行之必要。從而，
    聲請人聲請裁定停止系爭執行事件之執行程序，於法不合，
    自應予駁回。
中　　華　　民　　國　　111 　年　　7 　　月　　28　　日
                  民事第二庭  法  官  蕭承信
以上為正本係照原本作成。
如對本裁定抗告須於裁定送達後10日內向本院提出抗告狀，並繳
納裁判費新臺幣1,000元。
中　　華　　民　　國　　111 　年　　7 　　月　　28　　日
                              書記官  林慧雯